---
title: "Préliminaires avant la séance"
author: "Yves Amevoin, ISE"
date: "Novembre 2018"
output:
  html_document:
    css: style.css
    highlight: tango
    theme: simplex
    toc: yes
    code_download: TRUE
---

```{block, type = "montype2"}

*A recent survey on North American males found 42% were overweight, 34% were critically obese and 8% ate the survey.” 
`Banksy`*

```


```{r setup, include=FALSE}
knitr::opts_chunk$set(echo = TRUE)
```

```{block, type = "montype2"}

L'objectif de ce petit tutoriel est de guider dans l'installation de R et Rstudio sous Windows et de s'assurer que vous avez une distribution prête pour la suite des travaux que nous allons effectuer.
```


## Installer R sur Windows

### Première installation

Pour une première installation, vous aurez besoin de:

- La dernière version de R, [disponible ici](https://cran.r-project.org/bin/windows/base/)
- Pour nous orienter vers le futur, nous allons travailler avec la version
preview de Rstudio, [disponible ici](https://www.rstudio.com/products/rstudio/download/preview/).

Suivez ensuite les étapes suivantes:

- Installez R en lançant le fichier `R-3.5-win.exe`. Gardez les options par défaut
(`suivant --> suivant -->`)
- Installez Rstudio en lançant le fichier `RStudio-1.2-numerodeversion.exe`. Gardez aussi les options par
défaut.

### Une installation propre

Le logiciel R vient avec le minimum pour faire les analyses statistiques. Mais vous aurez besoin d'installer au cours de l'apprentissage un ensemble de petites portions de logiciels qui vont venir compléter R pour faciliter certains traitements et analyses de données. Ces portions sont appelées package. 
Maintenant nous allons créer un dossier qui va contenir l'installation
pour les futurs packages, sans que vous ayez à vous déranger  lors de l'installation d'une nouvelle version de R.


- Créez dans le dossier `Document` un dossier qui va contenir vos packages (`RPackage` par exemple)
- Accédez aux paramètres avancés de l'ordinateur
- Choisissez l'option de création de variables d'environnement
- Créez une variable d'environnement nommée `R_LIBS_USER` qui va pointer vers
le dossier que vous avez créer pour contenir les packages.

### Update
Pour faire un update sous Windows, créez le dossier qui va contenir vos package au
niveau de la section précédente, et installez comme une nouvelle fois R.
Si vous avez perdu des package sur le coup, on en discute a la séance de formation.

## Installer R sous Ubuntu/Debian

R se trouve déjà dans les dépôts officiels sous linux à dérivé Debian. Mais
vous n'aurez pas surement la toute dernière version de R, ceci dû a un décalage
entre l'ajout de la dernière version et sa sortie. Il est préférable de garder
ces options par défaut, mais vous pouvez ajouter le dépôt de la dernière version
si cela vous chante. C'est la première ligne de la commande. 

### Première installation
```{block, type  = "code"}

sudo add-apt-repository "deb http://cran.rstudio.com/bin/linux/ubuntu $(lsb_release -sc)/"

sudo apt install r-base r-base-core

```

### Update

Au cas ou vous avez déjà installé R vous pouvez juste faire un upgrade (sous ubuntu 18.04 le update est fait automatiquement avant un upgrade. Sous les versions inférieures, faites
d'abord un update).

```{block, type  = "code"}
sudo add-apt-repository "deb http://cran.rstudio.com/bin/linux/ubuntu $(lsb_release -sc)/"

sudo apt upgrade

```


## Installer R sous Mac

Mais Mac, c'est pour les riches.... [A chercher](https://www.google.com).

## Pour la première séance

Vous aurez besoin d'installer les  packages suivants sous R: `tidyverse` et `tinytex`.

```{r eval=FALSE}
install.packages("tidyverse")
install.packages("tinytex")

tinytex::install_tinytex()


```

## Description de la base de données

```{block, type = "montype2"}

Ce cas pratique provient de données utilisées en évaluation d'impact
a l’école, un de nos anciens TPs.
```

Dans ce cas pratique, nous allons analyser des données provenant d’une évaluation
d’impact à assignation aléatoire (randomisée). L’objectif est de vérifier si une baisse de coûts
liés à l’obtention des résultats du VIH Sida, amène une hausse du nombre de personnes qui
cherchent à obtenir leur résultat.
Pour cela, on effectue de façon aléatoire des expériences sur des individus qui se présentent
pour effectuer le test du VIH Sida. En évaluation d’impact, on parle d’Essais Randomisés
(Random Control Trial). Les sujets au test du VIH sont encouragés ou non dans leur volonté
d’obtenir leur résultat. On annonce ainsi à un individu choisi de façon aléatoire, qui vient
effectuer sont test qu’il recevra un montant s’il vient chercher le résultat de son test de VIH.
Cette annonce n’est pas faite à toutes les personnes ; elle est faite à un certain nombre, choisi
aléatoirement. Le montant que l’on annonce à un sujet diffère de celui annoncé à un autre.
Les montants varient donc en fonction des différents individus. Cette variation est, elle aussi
aléatoire. Les informations concernant les individus de l’expérience sont dans la base du Cas
pratique.

Un coup d’œil sur la base de données (les 5 premières variables et les 6 premières observations):

```{r echo=FALSE}
#load("data/cas_pratique.RData")
#DT::datatable(head(cas_pratique)[,1:5])`

```

Vous pouvez déjà deviner a quoi correspond certaines variables.
Notre question est la suivante: En jetant un coup d’œil sur les données,
faut-il encourager les personnes a chercher leur résultat?




